【裁判字號】    90,上訴,1817
【裁判日期】    900830
【裁判案由】    毒品危害防制條例
【裁判全文】
臺灣高等法院刑事判決                            九十年度上訴字第一八一七號
    上  訴  人  臺灣桃園地方法院檢察署檢察官
    被      告  乙○○
    指定辯護人  本院甲○辯護人
右上訴人因被告毒品危害防制條例案件，不服臺灣桃園地方法院九十年度訴字第二一
九號，中華民國九十年三月十六日第一審判決（起訴案號：臺灣桃園地方法院檢察署
八十九年度毒偵字第一二三九○號）提起上訴，本院判決如左：
    主  文
原判決撤銷。
本件免訴。
    理  由
一、本件公訴意旨略以：被告乙○○於民國八十九年八月十五日，在桃園縣龜山鄉○
    ○街三十巷四號二樓住處，意圖販賣而持有第一級毒品海洛因（一大包及十六小
    包，毛重八一點四公克，淨重七一點九公克）及第二級毒品安非他命（二大包及
    二十小包，毛重一０六公克），為警於同日下午二時二十分許在上址查獲，並扣
    得上開海洛因、安非他命及分裝袋一大包，因認被告涉有毒品危害防制條例第五
    條第一項、第二項之罪嫌等語。
二、按案件曾經判決確定者，應諭知免訴判決，刑事訴訟法第三百零二條第一款定有
    明文。再犯罪事實，應依證據認定之，無證據不得推定其犯罪事實，刑事訴訟法
    第一百五十四條亦定有明文。又認定犯罪事實應依證據，為刑事訴訟法所明定，
    而認定不利於被告之事實，須依積極證據，苟積極證據不足為不利於被告事實之
    認定時，即應為有利於被告之認定，故被告否認犯罪事實所持之辯解，縱屬不能
    成立，仍非有積極證據足以證明其犯罪行為，不能遽為有罪之認定，即應為有利
    於被告之認定，更不必有何有利之證據（最高法院三十年度上字第一八三一號、
    三十年度上字第八一六號判例參照）。
三、公訴人認被告涉有意圖販賣而持有第一級毒品海洛因、第二級毒品安非他命罪嫌
    ，無非以扣案毒品數量甚多，並經分裝，且被告於警訊、偵查初訊時均否認有施
    用毒品犯行，復扣得分裝袋為論據。訊據被告堅決否認有意圖販賣而持有毒品之
    罪行，辯稱：扣案毒品均供己施用，該等毒品係於查獲前二、三天向綽號「阿忠
    」之人購得，因「阿忠」表示大量購買價格便宜，始一次以新台幣（下同）二十
    萬元購入。平時約每二、三天施用一包海洛因、安非他命，扣案毒品約可供施用
    四個月，乃為方便外出攜帶使用，遂請「阿忠」代為分裝，並提供分裝袋。警訊
    中因擔心不能交保，始否認施用毒品犯行等語。
四、經查：按毒品危害防制條例第五條第一、二項之意圖販賣而持有毒品罪，以行為
    人無意圖營利購入後，復行起意販賣為要件。查被告於八十六年十一月十三日因
    非法吸用化學合成麻醉藥品（安非他命），經原審法院判處有期徒刑八月，後經
    本院判決免刑。復於八十八年十二月十日因施用第一級毒品犯行，經原審法院判
    決免刑。而本件被告所涉施用第一級、第二級毒品之犯行，亦經原審法院於八十
    九年十一月二十八日以八十九年度訴字第一四九五號各判處有期徒刑八月、四月
    ，並定應執行有期徒刑十月確定，同時經原審法院另行裁定送觀察勒戒後，復因
    被告有繼續施用毒品傾向，再裁定送強制戒治，有臺灣桃園地方法院檢察署刑案
    資料查註紀錄表、原審法院八十九年度訴字第一四九五號判決書、本院被告全國
    前案紀錄表在卷可稽，顯見被告於八十六年四月間起至八十九年八月十五日本件
    案發為止，確有長期施用毒品之習性。按一般施用毒品之人，為降低購入成本，
    或免冒多次向他人購買遭警查獲之風險，常有一次購入數量較多之毒品，以供長
    期施用。被告長期施用毒品達三年之久，自可能一次購買大量毒品供己施用，要
    不得僅以被告購入扣案毒品數量較多，即認被告係意圖販賣而持有。又本件被告
    一次購入海洛因七一．九公克、安非他命毛重一０六公克，並委由販售之人「阿
    忠」將毒品各分裝為一大包、十六小包及二大包、二十小包，同時提供分裝袋，
    固有可疑。惟認定不利於被告之事實，須依積極證據，苟積極證據不足為不利於
    被告事實之認定時，即應為有利於被告之認定。按被告將購得之毒品分裝，並備
    有分裝袋，目的或為供己施用，或為轉讓他人，或意圖販賣，均有可能，自需以
    積極證據始能認定被告係意圖販賣。而被告辯稱因長期施用毒品，為方便外出時
    隨身攜帶使用，乃於購買時要「阿忠」代為分裝，本有可能。公訴人未舉任何事
    證，即認被告購入後，有另行販賣之意圖，要屬速斷。雖被告於警訊、偵查初訊
    中否認有施用毒品犯行，然被告係同時否認持有扣案毒品，顯見被告係為卸免刑
    責，始為否認施用毒品之事。再本件被告為警查獲時所採尿液經送驗結果，確有
    第一、二級毒品陽性反應，有原審法院八十九年度訴字第一四九五號判決書在卷
    為憑，亦見被告確有施用毒品犯行。況被告否認犯罪事實所持之辯解，縱屬不能
    成立，仍須有積極證據證明被告犯罪，始得為有罪之認定。被告於警訊、偵查初
    訊中否認有施用毒品犯行，縱與事實不符，亦不得據以認定被告即有販賣之意圖
    。此外即查無證據足認被告係意圖販賣而持有扣案毒品。
五、綜上所述，本件被告應僅構成持有第一級、第二級毒品罪。公訴人上訴指稱：扣
    案毒品數量頗鉅，藏匿不易，亦非人體短期內所能消化承受，且被告沾染施用毒
    品惡習已久，當知海洛因、安非他命為違禁物甚明。苟被告僅為供自己施用，何
    需干冒遭查獲悉數沒收之風險？再被告於審理中供稱從事綁鐵工作，而此種工作
    一般為零工性質，被告亦未能供出工作地點、僱主何人、月收入多少，豈有耗費
    鉅資一次大量購入形同資金閒置？原審以施用毒品之人為降低成本及免冒多次向
    人購買之風險，一次購入較多數量，迨日後慢慢施用，容有未洽。又被告於審理
    時改稱：扣案毒品係查獲前二、三天向「阿忠」以二十萬元購入，並已給付十五
    萬元。則被告既自承以低價向他人購入，復有查獲經分裝且數量頗鉅之毒品、分
    裝袋扣案足憑，參以被告購入之風險評估、資金需求等情，被告所為顯係意圖低
    價販入毒品後，嗣機出售牟利，應論以販賣第一、二級毒品罪等語。惟被告購入
    扣案數量之毒品，並將毒品分裝，同時備有分裝袋，均不足以認定被告係意圖販
    賣而持有，已如前述。而一次購入大量毒品，固有經警悉數查獲之危險，然多次
    購買毒品，更易遭警查獲。再一般長期施用毒品之人，為解毒癮，除以自有收入
    外，亦有向他人借貸，甚且非法取得之金錢購入。被告既有長期施用毒品之習性
    ，因而以工作所得一次大量購入毒品供己施用，自合於常情。公訴人僅以被告一
    次大量購入，有遭查獲悉數沒收之風險及形同資金閒置等情，即認被告意圖販賣
    ，顯無可採。又本件被告持有扣案毒品既係供己施用，被告持有之低度行為，自
    應為施用之高度行為所吸收，屬實質上一罪關係。而被告所犯施用第一級、第二
    級毒品罪，業經檢察官起訴，並經原審法院於八十九年十一月二十八日以八十九
    年度訴字第一四九五號分別判處有期徒刑八月、四月，並定應執行有期徒刑十月
    ，扣案之海洛因一大包、十六小包（合併送驗，驗餘淨重七一‧九０公克；純度
    七三‧六七％；純質淨重五二‧九七公克）及安非他命二大包（含包裝計重七二
    ‧四公克）、二十小包（含包裝計重三三‧七公克）均沒收銷燬之。被告上訴後
    ，業於九十年五月二十五日撤回上訴確定，有撤回上訴聲請書在卷可稽。原審未
    及審酌，以該案尚未確定，依刑事訴訟法第三百零三條第二款規定，諭知公訴不
    受理，尚有違誤。公訴人上訴，指稱被告係意圖販賣而持有，固無可取。然原判
    決既有可議，自應由本院撤銷改判，並諭知免訴判決。
六、被告經合法傳喚，無正當理由不到庭，爰不待其陳述逕行判決。
據上論斷，應依刑事訴訟法第三百六十九條第一項前段、第三百六十四條、第三百零
二條第一款、第三百七十一條，判決如主文。
本案經檢察官呂丁旺到庭執行職務。
中      華      民      國      九十      年      八      月    三 十   日
                              臺灣高等法院刑事第十四庭
                                  審判長法  官  陳  祐  輔
                                        法  官  蔡  國  在
                                        法  官  陳  國  文
右正本證明與原本無異。
如不服本判決應於收受送達後十日內向本院提出上訴書狀，其未敘述上訴之理由者並
得於提起上訴後十日內向本院補提理由書（均須按他造當事人之人數附繕本）。
                                        書記官  蔡  棟  樑
中      華      民      國    九十    年     八     月     三  十     日


司法院資訊處製作；財團法人民間司法改革基金會備份。
